【裁判字號】    97,財管,10
【裁判日期】    970217
【裁判案由】    指定遺產管理人
【裁判全文】
臺灣高雄地方法院民事裁定              97年度財管字第10號
聲  請  人  高雄市稅捐稽徵處
法定代理人  乙○○
被繼承人    甲○○
上列聲請人聲請指定被繼承人甲○○之遺產管理人事件，本院裁
定如下：
    主  文
選任張啟祥律師為被繼承人甲○○（男，民國○○年○ 月○○日生，
身分證統一編號：Ｚ000000000號，生前最後設籍：高雄市楠梓區
○○○街165 巷3 號）之遺產管理人。
程序費用新臺幣壹仟元由被繼承人甲○○之遺產負擔。
    理  由
一、按「先順序繼承人均拋棄其繼承權時，由次順序之繼承人繼
    承。其次順序繼承人有無不明或第四順序之繼承人均拋棄其
    繼承權者，準用關於無人承認繼承之規定」，「繼承開始時
    ，繼承人之有無不明者，由親屬會議於一個月內選定遺產管
    理人，並將繼承開始及選定遺產管理人之事由，向法院報明
    」，「無親屬會議或親屬會議未於前條所定期限內選定遺產
    管理人者，利害關係人或檢察官，得聲請法院選任遺產管理
    人，並由法院依前項規定為公示催告」，民法第1176條第6
    項、第1177條、第1178條第2 項分別定有明文。準此，繼承
    人均拋棄其繼承權者，得由有利害關係之被繼承人之債權人
    向法院聲請選任遺產管理人，核先敘明。
二、聲請意旨略以：被繼承人甲○○（男，民國○○年○ 月○○日生
    ，身分證統一編號：Ｚ000000000號，生前最後設籍：高雄市
    楠梓區○○○街165 巷3 號）業於94年12月19日死亡，其於
    死亡時遺有高雄市○○區○○段二小段696 號土地（持分標
    示：31/1920） 及同地段636 之3 土地（持分標示：31/192
    0）2筆及車輛1 部，並積欠聲請人稅款新臺幣5,026 元未為
    清償。而被繼承人死亡後，其各順序繼承人均已向法院聲明
    拋棄繼承，並經法院准予備查在案。為處理相關債務清償事
    宜，聲請人爰依法聲請選任張啟祥律師為遺產管理人等語。
三、經查：聲請人前開之主張，業據其提出被繼承人死亡除戶資
    料、歸戶財產查詢清單及建物登記登記資料、欠稅總歸戶查
    詢清單、各繼承人戶籍資料、本院95年度繼字第5 號、第6
    號拋棄繼承權准予備查通知函影本及張啟祥律師願為本案遺
    產管理人之傳真回函等為證。又被繼承人甲○○確已於94年
    12 月19 日死亡，及其繼承人即劉正宗等人，均已拋棄其繼
    承權之事實，亦有本院96年10月29日雄院隆95繼金字第5 號
    函附卷可佐，堪信屬實。揆諸首揭法條規定與前開說明，聲
    請人既為有利害關係之被繼承人之債權人，則其向本院聲請
    選任遺產管理人，自屬有據。
四、本院審酌被繼承人甲○○之繼承人劉正宗等人均已拋棄繼承
    ，在法律上已無義務就被繼承人之遺產再為管理，而參以遺
    產管理人之職務，依民法第1179條之規定，並非無技術性之
    事務理，仍須有一定學識、經驗之人始足任之。又拋棄繼承
    既屬民法賦予繼承人之權利，本件繼承人等均已拋棄繼承，
    其與被繼承人之遺產已無關聯，如再選任其為遺產理人，命
    其管理被繼承人之遺產，顯失拋棄繼承之實益，亦與拋棄繼
    承之立法意旨有違。而張啟祥律師不但具有法律規定之相關
    專業知識，其行止亦受有律師法之規範，是由其擔任被繼承
    人甲○○之遺產管理人，應稱妥適，且張啟祥律師亦業已向
    聲請人表明願任本件之遺產管理人，此有聲請人於97年3 月
    3 日之傳真回函在卷可稽，爰選任張啟祥律師為被繼承人甲
    ○○之遺產管理人，處理關於被繼承人遺產之相關法律關係
    。
五、依非訟事件法第157 條、第24條第1 項，裁定如主文。
中    華    民    國    97    年    2     月    17    日
                  家事法庭法  官  吳宏榮
正本係照原本作成。
如對本裁定抗告須於裁定送達後10日內向本院提出抗告狀。
中    華    民    國    97    年    2     月    17    日
                          書記官  洪生輝


司法院資訊處製作；財團法人民間司法改革基金會備份。
